臺灣高等法院刑事裁定
109年度上訴字第2355號
上  訴  人  
即  被  告  莊智元




選任辯護人  陳俊隆律師
            江政俊律師
上  訴  人  
即  被  告  鍾侑均


選任辯護人  魏廷勳律師
上  訴  人  
即  被  告  温奕城


選任辯護人  陳志峯律師
            郭明翰律師
上  訴  人  
即  被  告  陳鎰  


            莊贊賢


上  一  人
選任辯護人  蔡伊雅律師
上  訴  人  
即  被  告  邱韋嘉


選任辯護人  周復興律師
上列上訴人即被告等因違反組織犯罪防制條例等案件，提起上訴
，現由本院審理中，茲裁定如下：
    主  文
莊智元、鍾侑均、温奕城、陳鎰、莊贊賢、邱韋嘉自民國一0九
年九月十七日起限制出境、出海八月。
    理  由
一、按刑事訴訟法於民國108年5月24日修正增訂第八章之一「限
    制出境出海」即第93條之2至第93條之6（下稱限制出境新制
     ），並於108年6月19日經總統公布，依據刑事訴訟法第93
    條之2第1項：「被告犯罪嫌疑重大，而有下列各款情形之一
    者，必要時檢察官或法官得逕行限制出境、出海。但所犯係
    最重本刑為拘役或專科罰金之案件，不得逕行限制之：一、
    無一定之住、居所者。二、有相當理由足認有逃亡之虞者。
    三、有相當理由足認有湮滅、偽造、變造證據或勾串共犯或
    證人之虞者」 ；第93條之3第2項：「偵查中檢察官聲請延
    長限制出境、出海，第一次不得逾4月，第二次不得逾2月，
    以延長二次為限 。審判中限制出境、出海每次不得逾8月，
    犯最重本刑為有期徒刑10年以下之罪者，累計不得逾5年；
    其餘之罪，累計不得逾10年」；第93條之6：「依本章以外
    規定得命具保、責付或限制住居者，亦得命限制出境、出海
    ，並準用第93條之2第2項及第93條之3至第93條之5之規定」
    等旨，限制出境新制施行後，刑事訴訟法之限制出境有二種
    ，一種為第八章之一「逕行限制出境」（獨立型限制出境）
    ，另一種則為第93條之6所稱該章以外之限制出境（羈押替
    代型限制出境） ；二者同須被告犯罪嫌疑重大，但後者必
    經法官訊問，且以有羈押原因（無羈押必要）為要件。
二、次按限制出境、出海，目的在防止被告逃亡，確保被告能於
    審判時到庭，以利刑事訴訟程序之進行，是考量解除限制出
    境與否，自應以訴訟之進行及證據之調查是否因此而受影響
    為判斷依據。又限制出境乃僅在保全刑事偵查、審判、執行
    之順利進行，屬於刑事訴訟之保全程序，並非在確定被告對
    於本案是否應該負擔罪責與是否應科處刑罰之問題，是依卷
    內證據，倘被告犯罪嫌疑重大，確有出境滯留不歸之可能性
    存在，自足影響審判之進行或刑罰之執行，依法當得為必要
    之限制出境強制處分，以確保被告到庭接受審判或執行。是
    被告是否有限制出境之必要，而予以限制出境之強制處分，
    以及限制出境後其原因是否仍然存在，核屬事實認定之問題
     ，法院自有依法認定裁量，並按照訴訟進行程度，及其他
    一切情狀，斟酌認定之權。　
三、經查
　㈠上訴人即被告莊智元、鍾侑均、温奕城、陳鎰、莊贊賢、邱
    韋嘉等6人，因組織犯罪防制條例等案件，前經臺灣新竹地
    方法院以109年度訴字第106號判決莊智元判處如原判決附表
    二、二之一所示之罪，應執行有期徒刑3年；鍾侑均判處如
    原判決附表二、二之一所示之罪，應執行有期徒刑2年8月；
    温奕城判處如原判決附表二、二之一所示之罪，應執行有期
    徒刑2年8月；陳鎰判處如原判決附表二、二之一所示之罪，
    應執行有期徒刑2年8月；莊贊賢判處如原判決附表二、二之
    一所示之罪，應執行有期徒刑1年6月；邱韋嘉判處如原判決
    附表二、二之一所示之罪，附表二部分應執行有期徒刑1年4
    月，附表二之一部分應執行有期徒刑8月，被告等人不服提
    起上訴，現經本院審理中。被告等人前經臺灣新竹地方法院
    於109年1月21日為限制出境、出海之處分迄今，並將於109
    年9月17日解除限制出境、出海之處分，此有臺灣新竹地方
    法院109年1月21日新院平刑育109訴106字第002370號函文在
    卷可稽。
　㈡本院審酌被告等人均已坦認犯行，所涉犯係組織犯罪防制條
    例及刑法第339條之4加重詐欺罪等罪嫌重大，且係於我國以
    外之第三國地區所為，有在海外生活之能力，既經第一審認
    定有罪，且各判處如前揭所述之刑，非無因此啟動逃亡境外
    、脫免刑責之動機。因此，本案後續審理及調查結果如仍對
    被告等有不利之處時，將可預期為規避刑罰之執行而增加被
    告等妨礙追訴、審判程序進行之可能性，若不繼續限制出境
    、出海，恐出境後滯外不歸以逃避審判及刑之執行，致國家
    刑罰權有難以實現之危險，是刑事訴訟法第93條之2第1項第
    2款「有相當理由足認有逃亡之虞」之事由仍存在。為確保
    訴訟程序之進行及日後刑罰之執行，並就國家刑事司法權之
    有效行使、社會秩序及公共利益、被告居住及遷徙自由權受
    限制之程度，暨其所涉本案犯罪情節與所犯罪名之輕重，就
    目的與手段依比例原則權衡後，認有限制出境、出海之必要
    性，爰裁定自109年9月17日起限制出境、出海8月。
三、本件執行機關為內政部移民署、海洋委員會海巡署偵防分署
    ，併予敘明。
據上論斷，應依刑事訴訟法第93條之2第1項第2款、第93條之3第
2項，裁定如主文。
中　　華　　民　　國　　109 　年　　9 　　月　  15　　日
　　　　          刑事第十三庭審判長法  官  王國棟
                                    法  官  曹馨方
                                    法  官　呂煜仁
以上正本證明與原本無異。
如不服本裁定，應於收受送達後5 日內向本院提出抗告狀。
                                    書記官　林廷佳
中　　華　　民　　國　　109 　年　　9 　　月　　15　　日